臺灣新竹地方法院刑事裁定
 110年度單聲沒字第10號
聲  請  人  臺灣新竹地方檢察署檢察官
被      告  吳三泳  (已歿)



上列聲請人聲請宣告沒收案件（110年度執聲字第307號），本院
裁定如下：
    主  文
扣案如附表編號二至四所示之物，均沒收銷燬之；扣案如附表編
號一、五至八所示之物，均沒收之。
    理  由
一、聲請意旨略以：被告吳三泳前因違反毒品危害防制條例等案
    件，因其死亡，業經臺灣高等法院於民國107年6月21日以10
    7年度上訴字第1739號判決公訴不受理確定乙情，有該案刑
    事判決書附卷可佐，而扣案如附表編號2至4所示之物，分別
    屬於第一級毒品與第二級毒品等情，有新竹市警察局搜索扣
    押筆錄、扣押物品目錄表、法務部調查局濫用藥物實驗室10
    5年11月21日調科壹字第10523025220號鑑定書、內政部警政
    署刑事警察局105年11月17日刑鑑字第1058000945號鑑定書
    各1份在卷可稽，是扣案鑑驗所餘之上開附表編號2至4所示
    之物，均係違禁物，爰依毒品危害防制條例第18條第1 項前
    段、刑法第40條第2、3項之規定聲請宣告沒收並諭知銷燬。
    另就扣案如附表編號5至7所示之物，均係被告供其施用毒品
    犯行所用；扣案如附表編號8所示之物，亦為被告持有具有
    殺傷力改造手槍、子彈所用之物，且均係其所有；復就扣案
    如附表編號1所示之物，經送鑑定均認具殺傷力，此有內政
    部警政署刑事警察局106年1月25日刑鑑字第1058002027號鑑
    定書1份在卷可稽，則扣案如附表編號1所示之物，屬槍砲彈
    藥刀械管制條例所列管之槍枝，均為違禁物，爰依刑法第40
    條第2、3項、第38條第1項規定，聲請單獨宣告沒收等語。
二、按刑法有關沒收之相關規定業於104 年12月30日修正公布，
    並自105 年7 月1 日施行；而修正後刑法第2 條第2 項明定
    「沒收、非拘束人身自由之保安處分適用裁判時之法律」。
    又修正後刑法第10條規定「本法總則於其他法律有刑罰、保
    安處分或沒收之規定者，亦適用之。但其他法律有特別規定
    者，不在此限」，修正後刑法施行法第10條之3 第2 項亦規
    定「105 年7 月1 日前施行之其他法律關於沒收、追徵、追
    繳、抵償之規定，不再適用」。又105 年6 月22日修正公布
    、105 年7 月1 日施行之毒品危害防制條例第18條第1項前
    段規定「查獲之第一、二級毒品及專供製造或施用第一、二
    級毒品之器具，不問屬於犯罪行為人與否，均沒收銷燬之。
    」、同條例第19條第1項規定：「犯第4條至第9條、第12條
    、第13條或第14條第1項、第2項之罪者，其供犯罪所用之物
    ，不問屬於犯罪行為人與否，均沒收之。」而上開條文既均
    為105 年7 月1 日施行，即無所謂後法優於前法原則之適用
    ，則本於特別法優先普通法原則，毒品危害防制條例前揭規
    定相對於修正後刑法關於沒收之規定，自屬「其他法律有特
    別規定」而應優先適用，非屬刑法施行法第10條之3 第2 項
    所稱不再適用之情形，就查獲之第一、二級毒品部分，仍應
    適用105 年6 月22日修正後毒品危害防制條例之特別規定。
    又按違禁物，不問屬於犯罪行為人與否，沒收之；違禁物或
    專科沒收之物得單獨宣告沒收，刑法第38條第1項、第40條
    第2項分別定有明文。次按槍砲彈藥刀械管制條例第4條第1
    項第1款所列之槍砲，非經中央主管機關許可，不得製造、
    販賣、運輸、轉讓、出租、出借、持有、寄藏或陳列，槍砲
    彈藥刀械管制條例第5條定有明文。復按供犯罪所用、犯罪
    預備之物或犯罪所生之物，屬於犯罪行為人者，得沒收之；
    又刑法第38條第2 項之物，因事實上或法律上原因未能追訴
    犯罪行為人之犯罪或判決有罪者，得單獨宣告沒收，刑法第
    38條第2 項、第40條第3 項分別定有明文。
三、經查：
（一）被告吳三泳前因違反毒品危害防制條例等案件經警查獲，
      然其於107年4月1日死亡，業經臺灣高等法院以107年度上
      訴字第1739號判決本件公訴不受理確定在案，有上開刑事
      判決及臺灣高等法院被告前案紀錄表各1份附卷可稽，並
      經本院核閱卷宗無訛。
（二）查本件附表編號2至3之白色塊狀物2塊及白色粉末5包，經
      法務部調查局濫用藥物實驗室以化學呈色法、氣相層析質
      譜儀檢驗，結果均檢出第一級毒品海洛因之成分，此有法
      務部調查局濫用藥物實驗室105年11月21日調科壹字第105
      23025220號鑑定書書1份附卷可稽（第11391號卷第140頁
      ），堪認本件扣案之白色塊狀物2塊及白色粉末5包，均屬
      毒品危害防制條例第2 條第2 項第1 款所管制之違禁物。
      又本件附表編號4之白色結晶20包，經內政部警政署刑事
      警察局以拉曼光譜法、氣相層析/質譜分析法及核磁共振
      分析法檢驗，結果均確檢出第二級毒品甲基安非他命之成
      分，此有內政部警政署刑事警察局105年11月17日刑鑑字
      第1058000945號鑑驗書附卷可稽（第11391號卷第141頁）
      ，堪認本件扣案之白色結晶20包，均屬毒品危害防制條例
      第2 條第2 項第2 款所管制之違禁物。上開扣案物均為法
      律上禁止持有之違禁物，不問屬被告與否，均應依毒品危
      害防制條例第18條第1 項前段之規定宣告沒收銷燬之。又
      以現今所採行之鑑驗方式，包裝袋仍會殘留微量毒品而無
      法將之完全析離，且無析離之實益及必要，應視同毒品，
      併予沒收銷燬。至上開取樣鑑驗部分，既已鑑析用罄，業
      已銷燬，爰不另為沒收銷燬之諭知。
（三）而本件扣案如附表編號1之槍枝2枝（槍枝管制編號000000
      0000、0000000000），經送內政部警政署刑事警察局鑑定
      結果：①送鑑衝鋒槍1枝（槍枝管制編號0000000000，含彈
      匣2個），認係改造手槍，由土耳其 ATAKARMS 廠 ZORAKI
       925型金屬模型槍，換裝土造金屬槍管而成，擊發功能正
      常，可攻擊發適用子彈使用，認具殺傷力。②送鑑衝鋒槍1
      枝（槍枝管制編號0000000000，含彈匣2個），認係改造
      手槍，由土耳其 ATAKARMS 廠 ZORAKI 925型金屬模型槍
      ，換裝土造金屬槍管而成，擊發功能正常，可攻擊發適用
      子彈使用，認具殺傷力。有該局106年1月25日刑鑑字第10
      58002027號鑑定書在卷可憑（第11390號偵卷第107至108
      頁）。從而，本件扣案之非制式衝鋒槍2枝，均屬槍砲彈
      藥刀械管制條例所管制之違禁物無訛。依上開說明，本件
      聲請與首揭規定相符，應予准許。
（四）附表編號6所示之物，業經被告於偵訊時坦承均為其所有
      及供其施用毒品所用之物（第11390號卷第67頁），附表
      編號8所示之物，則為被告所有用以裝槍彈所用，並有新
      竹市警察局刑警大隊搜索扣押筆錄、扣押物品目錄表、現
      場照片各1 份在卷足憑（第11390號卷第15至21頁、第27
      至34頁），是上開扣押物均應依刑法第38條第2 項、第40
      條第3 項之規定，宣告沒收之。
（五）附表編號5、7所示之物，均為被告所有，且供販賣毒品犯
      行所用之物等情，業據其供陳在卷（第11390號卷第67頁
      ），爰依毒品危害防制條例第19條第1項之規定，宣告沒
      收之。
四、依刑事訴訟法第220 條、第455條之36第2項，毒品危害防制
    條例第18條第1 項前段、第19條第1項，刑法第40條第2項、
    第3項、第38條第1項、第2項，裁定如主文。
中　　華　　民　　國　　110 　年　　6 　　月　　1 　　日
                  刑事第三庭   法  官   黃怡文 
以上正本證明與原本無異。　　　　　　　　　  
如不服本裁定，應於裁定送達後5 日內向本院提出抗告狀。
中　　華　　民　　國　　110 　年　　6 　　月　　1 　　日
                               書記官   謝沛真
附表：
編號 扣案物品 數量 1 非制式手槍 2枝 2 第一級毒品海洛因磚 2塊 3 第一級毒品海洛因 5包 4 第二級甲基安非他命 20包 5 海洛因壓模器 1個 6 吸食器 2組 7 電子磅秤 2個 8  裝槍用盒子 2個  裝子彈用盒子 4個